【裁判字號】    90,台上,2117
【裁判日期】    900412
【裁判案由】    殺人未遂等
【裁判全文】
最高法院刑事判決                                九十年度台上字第二一一七號
    上訴人  台灣高等法院檢察署檢察官
    被  告  甲○○
右上訴人因被告殺人未遂等案件，不服台灣高等法院中華民國八十八年一月二十日第
二審判決（八十七年度上訴字第二六八四號，起訴案號：台灣板橋地方法院檢察署八
十五年度偵字第一五九九八號），提起上訴，本院判決如左：
    主  文
原判決撤銷，發回台灣高等法院。
    理  由
本件原判決以公訴意旨略稱：被告甲○○於民國八十五年七月十日左右，在台北縣新
莊市○○路○段一四九巷十七號恐嚇簡金風、簡安利稱：要簡安利小心一點，要拿刀
砍其腳筋，並潑硫酸等語；甲○○於八十五年七月十五日凌晨二時十分許，基於殺人
之犯意，在台北縣新莊市○○街七十巷一弄六號之二、三樓樓梯間，以硫酸潑灑簡安
利，並持尖刀刺傷，致簡安利受有右前胸切割傷五×二十公分、合併氣胸、血胸、化
學性三度灼傷占體表面積百分之二十二、包括臉部、頭皮、頸部、胸部、背部及兩上
肢等傷害，經送醫急救後，始倖免於死。因認被告涉犯刑法第三百零五條之恐嚇、第
二百七十一條第二項之殺人未遂罪嫌云云，經原審審理結果，認不能證明被告犯罪，
因而撤銷第一審不當之科刑判決，改判諭知被告無罪之判決，固非無見。
惟按證據雖已調查而其內容尚未明瞭者，即與未經調查無異，如遽行判決，仍屬應於
審判期日調查之證據未予調查，其判決當然違背法令。查本件被害人受傷後，即認係
被告甲○○所為並託同行之盧雅雯報警，而派出所警員於當天清晨八、九點鐘並分別
對證人吳志忠及姜浙龍製作筆錄，惟獨缺涉案嫌疑人即被告甲○○之筆錄，原因為何
﹖自有傳喚承辦警員到庭說明之必要（被告警局筆錄係在八十五年七月二十八日始製
作－見偵查卷第三頁），況依證人吳志忠警局初訊筆錄記載「甲○○與我連絡是於八
十五年七月十四日十九時打呼叫器給我，我大約過了十五分鐘後才回電話給他，……
我就掛斷電話與另一位朋友姜浙龍一同騎機車到他家（自立街九十九號七樓）喝酒」
；核與姜浙龍所稱：「他（指被告）十一點鐘打呼叫器給我，叫我到他家喝酒，我花
了四分鐘到他家並與另一位朋友吳志忠在一起」，又稱：「我們喝到快（十四日）二
十四時左右，便與吳志忠相邀到我們住所（中原路一七五號八樓）中繼續喝酒……」
（見偵查卷第七頁背面及第九頁），二人所述就邀約經過及喝酒地點均不相符，原審
遽依二人之證言，作為被告案發時不在現場之證明，殊嫌速斷。又被告已坦承案發前
在吳志忠家中喝酒時，因吳志忠家中電話壞掉，曾下樓到便利商店門口打電話（見一
審卷第八十六頁），而證人吳志忠亦證稱：「……喝到七月十五日凌晨二時許，我就
外出買滷菜，……」（見偵查卷第七頁背面），足見被告於喝酒中曾下樓外出。而新
莊市○○路一七三號至案發地點（即自強街七十巷一弄六號），依證人簡詩修所述，
騎機車不需五分鐘，告訴人之指訴能否謂無據﹖實情究何﹖原審未詳加調查遽行判決
，亦有調查職責未盡之違誤。檢察官上訴意旨，執以指摘原判決不當，非無理由，應
認有發回更審之原因。另原判決認被告恐嚇不成立犯罪部分，檢察官起訴認與殺人未
遂罪有牽連關係，基於審判不可分之原則，應併予發回。
據上論結，應依刑事訴訟法第三百九十七條、第四百零一條，判決如主文。
中      華      民      國     九十     年      四      月     十二     日
                              最高法院刑事第二庭
                                  審判長法官  莊  來  成
                                        法官  呂  潮  澤
                                        法官  謝  俊  雄
                                        法官  白  文  漳
                                        法官  蘇  振  堂
      右正本證明與原本無異
                                              書  記  官
中      華      民      國     九十     年      四      月    二十三    日


司法院資訊處製作；財團法人民間司法改革基金會備份。
